臺灣嘉義地方法院刑事判決　　　　　　　 95年度訴字第703號
公　訴　人　臺灣嘉義地方法院檢察署檢察官
被　　　告　甲○○
　　　　　　乙○○
選任辯護人　張麗雪律師
上列被告因贓物等案件，經檢察官提起公訴（95年度偵字第3543
號），被告於準備程序中就被訴事實為有罪之陳述，本院合議庭
裁定由受命法官改依簡式審判程序審理，判決如下：
    主  文
甲○○犯故買贓物罪，處有期徒刑月，如易科罰金，以銀元
佰元即新臺幣玖佰元折算壹日。
乙○○共同犯偽造私文書罪，處有期徒刑月，如易科罰金，以
銀元佰元即新臺幣玖佰元折算壹日。
    事實及理由
一、本件犯罪事實及證據，除犯罪事實欄第十九、二十行刪除「
    引擎號碼」，證據部分補充「被告二人於本院準備程序及審
    理時為有罪之陳述」、「出廠證明、貨物稅汽車完稅照、過
    戶登記書、燃料使用費繳款證明、嘉義市警察局第一分局九
    十六年四月二十五日嘉市警一偵字第０９６０００１２３５
    號函檢送之證人黃明福調查筆錄及車輛款別型錄各一份」外
    ，其餘均引用附件檢察官起訴書之記載。
二、新舊法比較說明
(一)刑法第二條第一項部分
    被告行為後，刑法於民國九十四年一月七日修正，同年二月
    二日公布，業於九十五年七月一日施行。按行為後法律有變
    更者，適用行為時之法律。但行為後之法律有利於行為人者
    ，適用最有利於行為人之法律，修正後之刑法第二條第一項
    定有明文。該條之規定係規範行為後法律變更所生新舊法律
    比較適用之準據法，雖亦經修正，但因屬適用法律之準據法
    ，本身尚無比較新舊法之問題，應一律適用裁判時之修正後
    刑法第二條之規定，決定適用之刑罰法律（最高法院九十五
    年五月二十三日刑事庭第八次會議決議可資參照）。
(二)罰金刑部分
    被告二人行為後，刑法第三十三條第五款關於「罰金：一元
    以上」之規定，修正為「罰金：新臺幣一千元以上，以百元
    計算之」，刑法法定本刑中列有罰金刑者，其法定最低度罰
    金刑因之提高，涉及科刑規範變更，自有新舊法比較必要，
    比較結果，以舊法有利於行為人。
(三)牽連犯部分
    被告乙○○行為後，刑法第五十五條後段牽連犯之規定，業
    經刪除，此刪除雖非犯罪構成要件之變更，但顯已影響行為
    人刑罰之法律效果，自屬法律有變更，即修正後，被告所為
    數罪應併罰之，經比較新、舊法結果，自以修正前之規定較
    有利於被告。
(四)易科罰金部分
    被告二人行為後，罰金罰鍰提高標準條例第二條業已刪除，
    而刑法第四十一條第一項前段關於易科罰金之折算標準已由
    舊法之銀元一百元、二百元、三百元修正為新臺幣一千元、
    二千元、三千元，因屬科刑規範事項之變更，其折算標準為
    裁判時所應諭知，自有就新舊法規定比較之必要，經比較新
    舊法結果，以被告行為時之舊法較為有利於被告。
(五)綜上法律修正前、後之比較，揆諸前揭說明及修正後刑法第
    二條第一項之「從舊從輕」原則，本件以適用修正前之相關
    刑罰法律，對被告二人較為有利。至於修正後刑法第二十八
    條規定：「二人以上共同實行犯罪之行為者，皆為正犯」，
    將舊法之「實施」修正為「實行」，僅係科刑之限制，為法
    理之明文化，非屬法律之變更，不生比較適用之問題。又貨
    幣單位由銀元修正為新臺幣之法律適用，因九十五年七月一
    日修正公布施行之刑法施行法第一條之一已有增訂，而查，
    刑法第三百四十九條第一項、第二項自七十二年六月二十六
    日（即罰金罰鍰提高標準條例修正公布日）迄今未修正，其
    罰金之法定刑為「五百元」、「一千元」（貨幣單位為「銀
    元」），依罰金罰鍰提高標準條例第一條前段規定罰金刑提
    高十倍，再依現行法規所定貨幣單位折算新臺幣條例規定折
    算，即為「新臺幣一萬五千元」、「新臺幣三萬元」；又於
    刑法施行法第一條之一施行日（即九十五年七月一日）後，
    刑法分則所定罰金之貨幣單位改為「新臺幣」，就其所定數
    額提高三十倍，亦為「新臺幣一萬五千元」、「新臺幣三萬
    元」，是刑法施行法第一條之一施行後，罰金刑貨幣單位雖
    有「新臺幣」之更易，惟適用結果之罰金額度則無二致，就
    罰金法定刑提高之「刑罰權規範內容」並無利或不利之變更
    ，另參酌刑法施行法第一條之一之立法說明，該條文第二項
    係「考量新修正之刑法施行後，不再適用『現行法規所定貨
    幣單位折算新臺幣條例』，為使罰金數額趨於一致，避免衍
    生新舊法比較適用問題，以緩和實務適用法律之衝擊之前提
    下，規定第二項如上」，顯見刑法施行法第一條之一第二項
    增訂後，自無再與「現行法規所定貨幣單位折算新臺幣條例
    」、「罰金罰鍰提高標準條例」比較新舊法適用之必要，附
    此敘明。
三、論罪科刑部分
(一)核被告甲○○所為，係犯刑法第三百四十九條第二項之故買
    贓物罪。
(二)乙○○購入車頭已毀損之車牌號碼６３８２－ＪＣ號自用小
    客車，與姓名不詳綽號「大頭」之成年男子，共同基於意圖
    為自己不法所有之犯意聯絡，由「大頭」將車身號碼切割之
    借屍還魂方式修護，將原車身號碼之私文書切割後黏貼其他
    號碼而偽造車身號碼，此足以生損害於監理機關對於車籍管
    理之正確性及上開自用小客車所有人之利益與汽車製造廠商
    之信譽。而乙○○將修車費新臺幣（下同）五萬元交予綽號
    「大頭」之成年人而收受該贓車。查車身號碼與引擎號碼同
    ，均係表示製造工廠及出廠時期之標誌，為一定用意之證明
    ，他人不得擅行更改，依刑法第二百二十條第一項之規定，
    以私文書論，被告事後所交付之五萬元係修理費，與出資故
    買贓物有間，核被告乙○○所為，係犯刑法第二百二十條第
    一項、第二百十條之偽造私文書及同法第三百四十九條第一
    項收受贓物之二罪。又被告與綽號「大頭」之成年男子，有
    犯意聯絡及行為之分擔，應論以共同正犯。另所犯上開二罪
    間，有方法、結果之牽連關係，應從一重之偽造私文書罪處
    斷。起訴書於犯罪事實欄係記載「收受」贓物，而於論罪部
    分卻記載為「故買」贓物，又犯罪事實並未敘及有行使之事
    實，論罪部分卻引用刑法第二百十六條，起訴書論罪部分顯
    係誤載，應予更正，併予說明。
(三)爰審酌被告二人均國中畢業之智識程度，甲○○前無構成累
    犯之刑事前案紀錄，乙○○並無任何刑事前案紀錄之素行（
    見卷附之臺灣高等法院被告前案紀錄表），本次犯後皆坦承
    犯行，態度良好，兼衡其家庭狀況、本案犯罪之手段、目的
    、方式及公訴檢察官量刑之意見等一切情狀，各量處如主文
    第一項、第二項所示之刑，並諭知易科罰金之折算標準。又
    扣押物若係贓物，如第三人對於該物在法律上得主張權利請
    求返還者，因其所有權不屬於被告，即無從依刑法第三十八
    條第一項第三款之規定宣告沒收，是本案所扣之車輛二台，
    無庸諭知沒收，併此敘明。
四、依刑事訴訟法第二百七十三條之一第一項、第二百九十九條
    第一項前段、第三百十條、第四百五十四條第二項，刑法第
    二條第一項前段、第二十八條、第三百四十九條第一項、第
    二項、第二百十條、第二百二十條第一項、（修正前）第五
    十五條後段、（修正前）第四十一條第一項前段，修正前罰
    金罰鍰提高標準條例第二條，現行法規所定貨幣單位折算新
    臺幣條例第二條，刑法施行法第一條之一第一項、第二項前
    段，判決如主文。
本案經檢察官曹哲寧到庭執行職務
中　　華　　民　　國　　96　　年　　6　　月　　15　　日
                  刑事第二庭    法　官　林青怡
上列正本證明與原本無異。
如不服本判決，應於判決送達後10日內向本院提出上訴狀（應附
繕本）。告訴人或被害人如對於本判決不服者，應具備理由請求
檢察官上訴，其上訴期間之計算係以檢察官收受判決正本之日期
為準。
中　　華　　民　　國　　96　　年　　6　　月　　15　　日
                                書記官  李佳惠
附錄論罪科刑法條
刑法第210條
偽造、變造私文書，足以生損害於公眾或他人者，處 5 年以下有
期徒刑。
刑法第349條
收受贓物者，處 3 年以下有期徒刑、拘役或 5 百元以下罰金。
搬運、寄藏、故買贓物或為牙保者，處5年以下有期徒刑、拘役
或科或併科1千元以下罰金。
因贓物變得之財物，以贓物論。
